臺灣臺北地方法院民事判決
110年度重訴字第881號
原      告  陳宗弘  
            陳碩彥  
共      同
訴訟代理人  張志全律師
            鄭崇孝律師
複 代理 人  蔡瑋軒律師
被      告  日盛證券股份有限公司

法定代理人  程明乾  


訴訟代理人  謝文欽律師
            王怡婷律師
被      告  邵宗慶  
訴訟代理人  高晟剛律師
上列當事人間請求損害賠償事件，本院於民國111年6月9日言詞
辯論終結，判決如下：
    主  文
原告之訴及假執行之聲請均駁回。
訴訟費用由原告負擔。　　
    事實及理由
壹、程序事項：
    按主觀預備訴之合併，在被告有2人以上，於同一訴訟程序
    被訴，原告慮其於先位被告之訴為無理由時，始請求對備位
    被告之訴為裁判，此種主觀的預備訴之合併，縱其先、備位
    之訴之訴訟標的容或不同，然二者在訴訟上所據之基礎事實
    如屬同一，攻擊防禦方法即得相互為用，而不致遲滯訴訟程
    式之進行。苟於備位訴訟之當事人未拒卻而應訴之情形下，
    既符民事訴訟法所採辯論主義之立法精神，並可避免裁判兩
    歧，兼收訴訟經濟之效，尚非法所不許，倘備位訴訟當事人
    拒卻應訴，應不予准許（最高法院103年度台抗字第478號、
    98年度台上字第1486號裁判要旨參照）。本件原告起訴主張
    被告日盛證券股份有限公司（下稱日盛證券公司）信義分行
    營業員被告邵宗慶在未經原告授權情況下，擅自以原告名義
    製作買賣委託書，以原告外幣帳戶內存款為原告買賣美股，
    爰依原告與被告日盛證券公司間受託契約（下稱系爭契約）
    第21條第1項約定，先位聲明請求被告日盛證券公司應給付
    原告陳宗弘美金219,751.39元，及自起訴狀繕本送達翌日起
    至清償日止，按週年利率5%計算之利息；應給付原告陳碩彥
    美金114,787.21元，及自起訴狀繕本送達翌日起至清償日止
    ，按週年利率5%計算之利息。如前開之訴為無理由，則依民
    法第184條第1項前段、第2項，擇一請求被告邵宗慶負損害
    賠償責任，被告日盛證券公司依民法第188條第1項規定應與
    被告邵宗慶連帶賠償，故備位之訴請求被告日盛證券公司應
    與被告邵宗慶連帶給付原告陳宗弘美金219,751.39元，及自
    起訴狀繕本送達翌日起至清償日止，按週年利率5%計算之利
    息；連帶給付原告陳碩彥美金114,787.21元，及自起訴狀繕
    本送達翌日起至清償日止，按週年利率5%計算之利息等語。
    而備位之訴被告邵宗慶同意原告所提之主觀預備合併之訴（
    見本院民國110年12月7日言詞辯論筆錄，卷一第234頁），
    則基於訴訟經濟、當事人同意之情況，本件主觀預備合併之
    訴應予准許，合先敘明。
貳、實體事項：　　
一、原告主張：
　㈠原告陳宗弘、陳碩彥分別於96年8月31日、97年1月11日與被
    告日盛證券公司簽訂複委託買賣外國有價證券開戶文件，並
    由任職被告日盛證券公司信義分行營業員之被告邵宗慶為公
    司履行與原告間契約，受委託進行外國有價證券買賣，即被
    告日盛證券公司履行契約之使用人。
　㈡原告陳宗弘外幣帳戶（帳號：000000000000號）原有存款美
    金4,607.42元，於101年5月2日再匯入美金401,055.81元，
    原告陳碩彥外幣帳戶（帳號：000000000000號）原有存款美
    金224,019.6元，請求被告邵宗慶留意國際市場上黃金價格
    以利原告以上述資金購入黃金，原告陳宗弘於101年6月間電
    詢被告邵宗慶是否為購買黃金適當時機，被告邵宗慶回覆稱
    已經為原告購買黃金，詎被告邵宗慶在未經原告授權下，擅
    自以原告陳宗弘、陳碩彥名義製作買賣委託書，分別於101
    年5月3日至107年1月25日間，以原告陳宗弘外幣帳戶內存款
    買賣美股，於99年5月21日至107年1月25日間以原告陳碩彥
    外幣帳戶內存款買賣美股，且每日交易金額均超過開戶申請
    書暨信用調查表所約定每日委託上限美金3萬元，被告日盛
    證券公司復未依系爭契約第6條3項約定按月編制買賣對帳單
    ，並於次月10日前送達原告陳宗弘、陳碩彥，致2人對上情
    均不知悉。
　㈢原告陳宗弘於101年6月間追問被告邵宗慶投資詳情，其方承
    認並未購買黃金，而係購買代稱「GG」黃金礦商之股票（證
    券名稱：Goldcorp），然原告對被告邵宗慶擅自另購買如Ba
    rrick等其他十檔美股仍然不知，至105年3月間被告邵宗慶
    向原告陳宗弘稱所購入黃金礦商已被合併，所以其擅自決定
    將股票出清後轉購美國奇景光電股票，而自105年3月之後，
    原告才有收到被告日盛證券公司寄發之對帳單。原告先向被
    告邵宗慶要求返還其未經原告授權動用之全部投資款，然催
    討未果，遂於109年6月間向被告日盛證券公司信義分公司經
    理申訴處理，並申請調閲歷來複委託交易記錄，於109年7月
    16日調得外幣帳户交易明細後才發現被告邵宗慶分別於101
    年5月3日至107年1月25日、99年5月21日至107年1月25日，
    擅自以原告陳宗弘、陳碩彥名義及外幣存款購買包含被告邵
    宗慶從未告知之電子資訊類、百貨零售商類等多檔美股，致
    原告陳宗弘、陳碩彥至107年1月25日止，分別損失美金219,
    751.39元、114,787.21元詳如附表所示。
　㈣被告日盛證券公司就履行其與原告間契約之使用人被告邵宗
    慶在履約過程中之上開行為，依民法第224條規定，應負與
    自己故意或過失同一責任，而對原告陳宗弘、陳碩彥所受損
    害有可歸責之事由，依系爭契約第21條第1項約定，原告或
    被告日盛證券公司一方因受託買賣關係受有損害者，得向可
    歸責之他方請求損害賠償，原告爰依上開系爭契約第21條第
    1項約定，先位請求被告日盛證券公司賠償原告陳宗弘美金2
    19,751.39元、原告陳碩彥美金114,787.21元及其利息。
　㈤被告邵宗慶未經原告陳宗弘、陳碩彥委託，擅自以其等名義
    製作買賣委託書，動用其等外幣帳戶內存款買賣美股，且為
    避免不法行為遭發現，均未交付被告日盛證券公司製作之交
    易對帳單予原告2人，已違反現行證券商受託買賣外國有價
    證券管理規則第13條第1項、第27條第1項之保護他人法律，
    導致原告陳宗弘、陳碩彥分別損失美金219,751.39元、114,
    787.21元，爰依民法第184條第1項前段、第2項，擇一請求
    被告邵宗慶負損害賠償責任。被告日盛證券公司就僱用人被
    告邵宗慶因執行職務對原告陳宗弘、陳碩彥所生之損害，依
    民法第188條第1項規定，應負連帶賠償責任，故備位聲明為
    被告日盛證券公司應與被告邵宗慶連帶賠償原告陳宗弘美金
    219,751.39元、原告陳碩彥美金114,787.21元及其利息等語
    。
　㈥並聲明：⒈先位聲明：⑴被告日盛證券公司應給付原告陳宗弘
    美金219,751.39元，及自起訴狀繕本送達翌日起至清償日止
    ，按週年利率5%計算之利息；⑵被告日盛證券公司應給付原
    告陳碩彥美金114,787.21元，及自起訴狀繕本送達翌日起至
    清償日止，按週年利率5%計算之利息；⑶願供擔保，請准宣
    告假執行。⒉備位聲明：⑴被告日盛證券公司應與被告邵宗慶
    連帶給付原告陳宗弘美金219,751.39元，及自起訴狀繕本送
    達翌日起至清償日止，按週年利率5%計算之利息；⑵被告日
    盛證券公司應與被告邵宗慶連帶給付原告陳碩彥美金114,78
    7.21元，及自起訴狀繕本送達翌日起至清償日止，按週年利
    率5%計算之利息；⑶願供擔保，請准宣告假執行。
二、被告答辯略以：
　㈠被告日盛證券公司：
  　⒈原告陳宗弘及陳碩彥係父子，原告陳碩彥設於被告日盛證
      券公司之證券帳戶實際上係授權由原告陳宗弘使用。被告
      邵宗慶長久以來均係依原告陳宗弘要求前往其經營之公司
      ，當面向其報告各項投資情形，並由原告陳宗弘自行決定
      美股投資之股票標的、價格及數量後，當面指示被告邵宗
      慶執行，而未填製委託書，有時原告陳宗弘會來電表示因
      將出國先指示其投資決定，而被告邵宗慶確認成交後會當
      面或以電話回報成交明細。原告陳宗弘可經由持有之外幣
      綜合存款存摺，監控其複委託買賣股票相關收支紀錄，其
      外幣存摺於101年5月30日至101年6月1日、103年3月21日
      至103年4月23日間均有臨櫃補登資料，另原告陳碩彥外幣
      存摺於99年5月21日至107年1月25日間有9次臨櫃補登資料
      ，原告陳碩彥並曾於100年12月22日檢附其外幣存摺影本
      作為財力證明，向被告日盛證券公司申請成為金融消費者
      保護法第4條第1項第2款之專業投資人，足見原告知悉其
      美股複委託交易詳情，且均未提出任何異議。
  　⒉原告陳宗弘於104年1月13日與被告邵宗慶電話聯繫中稱：
      「如果過來的話，我跟那個…還有金子那些整理一下」，
      「金子那些」即為原告當時持有之金礦商等美股，該次通
      話後原告帳戶即密集賣出Barrick，並同時買進Goldcorp
      等金礦商美股。原告陳宗弘於108年10月18日電詢被告邵
      宗慶：「上次買那個黃金，不是賠很多嘛，那個可以抵稅
      嗎？」，被告邵宗慶回覆：「那個證券沒有抵稅這個稅法
      」，原告陳宗弘再問：「證券都沒有嗎？」雙方對話之「
      黃金」即係指Goldcorp、Barrick等金礦商發行美股證券
      。又被告邵宗慶於106年12月11日電話中向原告陳宗弘報
      告：「那個美股的部分，我們那天不是說11元以下要買，
      已經來了，已經有買了，買一半，是買10.45」、「禮拜
      五那天跌比較多，所以買10.45，收盤是10.5，我們是買1
      0.45…」，原告陳宗弘回應：「是喔，好啦，好啦」、「
      那如果有再往下的話再擱進去」、「那你買我的還是碩彥
      的？」，被告邵宗慶回覆：「兩個都買一半。」原告陳宗
      弘答「好」，被告邵宗慶所指即為美股奇景光電，該股於
      通話日前一交易日106年12月8日週五之收盤價為10.5元，
      被告邵宗慶依原告陳宗弘指示於106年12月11日週一買進
      ，足證原告主張被告邵宗慶未經委託，擅自進行美股複委
      託交易，並非事實。
  　⒊被告日盛證券公司均有寄送買賣證券對帳單至原告指定通
      訊地址，於106年5月3日致電原告陳宗弘進行客戶滿意度
      調查，原告陳宗弘亦表示均有收到交易對帳單，內容正確
      ，未表示其於105年3月前未收到對帳單，或被告邵宗慶有
      擅自買賣美股之情事。且依系爭契約第6條第4項約定原告
      於買賣報告書，或業務人員之成交回報或交割通知，或買
      賣對帳單送達之該營業日（以日期在前者為準），未為書
      面表示異議者，視為確認該買賣報告書、業務人員之成交
      回報或交割通知或買賣對帳單所載之交易內容係真正無誤
      ，原告既未否認自105年3月起有收受被告日盛證券公司製
      給美股交易對帳單，且未就對帳單內容表示異議，依上開
      約定應視為對於美股對帳單所載美股交易內容均已確認真
      正無誤。
  　⒋開戶申請書暨信用調查表所記載：「五、徵信評估審核：
      評估意見：…每日委託上限3萬元（美元）」，僅係證券商
      給予投資人之交易風險評估，避免違約交割風險。且美股
      交易係於下單時由電腦系統自動連線確認投資人交割帳戶
      餘額，足敷交割股款時始能下單，並於下單成功時同步圈
      存所需交割款項，即中華民國證券商業同業公會證券商受
      託買賣外國有價證券管理辦法第7條之3第3項所訂「已預
      收款項」情形，不受同條第2項買賣額度之限制，該條雖
      係於101年3月8日新增，惟觀其修正理由可知該條係就既
      有行政函釋加以明文，並非此前無該規定。故系爭契約第
      5條第1項第4款約定：「於下列情形之一者，乙方（即被
      告日盛證券公司）有權請求甲方（即原告）依乙方之概算
      ，將足夠辦理交割之款項存入乙方之交割專戶後，始接受
      委託：4.甲方委託買賣之數量、金額逾越徵信調查或財力
      評估結果所允許之範圍。但經甲方帳戶款券餘額足供確保
      履行交割，或另行提供適當擔保品，經乙方特別同意者，
      不在此限。」即原告帳戶款券餘額足敷履行交割時，不受
      單日買賣額度之限制。原告先前依法申請成為專業投資人
      ，並提交海外有價證券專業投資人財力暨資格聲明書，並
      非金融消費者保護法所稱之金融消費者，原告復未敘明此
      約定有何構成金融消費者保護法第7條、民法第247條之1
      各款而顯失公平之情形，其主張不可採。
  　⒌原告陳宗弘、陳碩彥現仍持有奇景光電股票16,300股、10,
      200股，並持續受有股利分配，且上開持股價格隨市場波
      動而漲跌，原告2人既未實際出脫持股，實難謂有何損害
      可言。
  　⒍退步言之，原告陳宗弘於101年5月3日至107年1月25日間美
      股交易，及原告陳碩彥於99年5月21日至107年1月25日間
      美股交易為侵權行為損害賠償請求，已逾2年消滅時效等
      語。
　㈡被告邵宗慶：
    ⒈否認原告主張被告邵宗慶未依其指示購入黃金，事實上，
      被告邵宗慶為原告下單買賣美股完全係基於原告授權，在
      105年3月前都是以投資金礦股票標的為主，例如Barrick
      金礦、Goldcorp等，至105年3月起全部轉換成奇景光電（
      代號：HIMX）。行政院金融監督管理委員會（下稱金管會
      ）110年3月24日金管證券字第1100336131號函就本案查核
      結果認係由營業員代理下單，而非未經授權，僅有違證券
      商負責人與業務人員管理規則第18條第2項第17款不得代
      理他人開戶、申購、買賣或交割有價證券之規定，足證被
      告邵宗慶並無未經原告授權。
　　⒉被告日盛證券公司已依證券商受託買賣外國有價證券管理
      規則第27條，按月編製對帳單寄送原告，對帳單清楚記載
      海外股票庫存代號、庫存股數、參考收盤價、股票市值、
      投資損益、報酬率、未實現庫存損益等，原告並就持有之
      交割銀行存摺頻繁補摺更新交易資料，應知悉股票帳戶交
      易詳情。縱依原告自承其從105年3月後才收到每月對帳單
      ，然其竟主張105年3月至107年1月25日間交易亦為被告邵
      宗慶侵權擅自買賣，其均不知情云云，應不足採。
    ⒊原告於提起本訴前，曾向本院聲請保全證據（案號：110年
      度聲字第356號），並自承其等於105年3月已得知被告邵
      宗慶所有侵權行為，然原告遲至110年9月24日始提起本訴
      ，其請求應已罹於民法第197條第1項時效而消滅，被告邵
      宗慶依民法第144條第1項規定提出時效抗辯，拒絕給付等
      語。
  ㈢並均聲明：原告之訴及假執行之聲請均駁回。如受不利之判
    決，願供擔保請准宣告免為假執行。
三、不爭執之事項：　　
　㈠原告陳宗弘、陳碩彥與被告日盛證券公司簽訂複委託買賣外
    國有價證券開戶文件，如本院卷一第57-95頁所示，由任職
    被告日盛證券公司信義分行營業員之被告邵宗慶提供外國有
    價證券複委託買賣，如原證7、8所示（見本院卷一第129-17
    5頁）。
　㈡原告陳宗弘外幣帳戶（帳號：000000000000號）原有存款美
    金4,607.42元，於101年5月2日匯入美金401,055.81元；原
    告陳碩彥外幣帳戶（帳號：000000000000號）原有存款美金
    224,019.6元。
四、本件之爭點為：㈠先位之訴部分：原告主張被告邵宗慶未經
    授權擅自為原告買賣美股、每日交易均逾開戶申請書暨信用
    調查表記載每日委託上限美金3萬元、被告日盛證券公司未
    寄送對帳單予原告，被告日盛證券公司依系爭契約第21條第
    1項約定，應負契約賠償責任，有無理由？㈡備位之訴部分：
    原告主張被告邵宗慶未經授權擅自製作買賣委託書、買賣美
    股、未交付交易對帳單，違反保護他人法律，被告邵宗慶、
    日盛證券公司應負侵權行為責任，有無理由？被告為時效抗
    辯，是否可採？茲分別論述如下：
　㈠原告先位主張被告日盛證券公司之營業員邵宗慶於101年5月3
    日至107年1月25日間，以原告陳宗弘外幣帳戶內存款買賣美
    股，於99年5月21日至107年1月25日間以原告陳碩彥外幣帳
    戶內存款買賣美股，均未經原告2人授權，且交易金額超過
    開戶申請書暨信用調查表約定之每日委託上限，被告日盛證
    券公司復未依系爭契約第6條3項約定寄送買賣對帳單，致原
    告陳宗弘、陳碩彥至107年1月25日止，分別損失美金219,75
    1.39元、114,787.21元詳如附表所示，被告日盛證券公司係
    可歸責，依系爭契約第21條第1項約定，請求被告日盛證券
    公司賠償，為被告日盛證券公司所否認。
　㈡原告主張被告日盛證券公司違約之處為被告邵宗慶未經授權
    擅自動用原告外幣存摺買賣美股、被告邵宗慶買賣美股之每
    日交易金額超過開戶申請書暨信用調查表所記載之每日委託
    上限金額，以及被告日盛證券公司未寄送複委託交易對帳單
    予原告2人，依事理邏輯應先審酌被告日盛證券公司是否未
    寄複委託交易對帳單予原告2人。經查，原告陳稱105年3月
    之前均未收到複委託之對帳單，105年3月之後已有收到複委
    託對帳單（見本院111年1月18日言詞辯論筆錄，卷一第468
    頁），可認105年3月以後原告2人均有收到複委託買賣對帳
    單。就105年3月以前對帳單有無寄送予原告一節，被告日盛
    證券公司則抗辯被告均有寄送對帳單至原告陳宗弘、陳碩彥
    之公司地址即台北市○○區○○○路0段00號5樓，其餘月份之對
    帳單則因逾2年之法定保存年限甚久而未留存，僅有104年9
    月之對帳單因行政抽查而保存等語，並提出104年9月日盛證
    券國外複委託買賣對帳單節本、大宗郵件送達之證明（見卷
    一第451-461頁）為證，核屬相符，堪認被告日盛證券公司
    確有寄送104年9月之複委託買賣對帳單予原告2人。原告爭
    執該對帳單係台股對帳單云云，與該對帳單明載「國外複委
    託買賣對帳單」、股票代號「ABX」、「GG」、幣別「美金
    」顯然不符，所辯不可採。佐以原告主張其於101年6月即知
    被告邵宗慶有擅自購買美股Goldcorp（股票代號為GG）之情
    事（見原告起訴狀、民事補充理由三狀，卷一第17頁、卷二
    第139頁），此種情形下原告仍就其未收到對帳單一事未向
    被告日盛證券公司為告知，顯與一般社會生活經驗不符。再
    者，原告遲至110年9月24日始提起本件訴訟，主張自101年5
    月起至105年3月間均未收到對帳單，衡諸民事訴訟法第277
    條之舉證責任分配之原則，原告遲未通知被告日盛證券公司
    提出複委託買賣對帳單，致被告於本件訴訟中已因逾資料保
    存期間而無法提出，自不可歸責於被告，而應歸責於原告，
    是本件並無舉證責任依情形顯失公平而應轉換由被告日盛證
    券公司負擔之問題可言。原告就其主張自101年5月至105年3
    月均未收到對帳單之有利於己事實，仍應舉證以實其說，原
    告未為舉證，其主張自不可採信。從而，原告主張105年3月
    以前未收到被告日盛證券公司寄送之複委託買賣對帳單，不
    能認屬事實。
　㈢被告邵宗慶是否未經授權擅自動用原告外幣存摺買賣美股：
　　⒈原告首先稱原告從未委託被告邵宗慶進行美股買賣（見卷
      一第259頁），復稱原告2人係於101年間委託被告邵宗慶
      於市場上購買黃金，詎被告邵宗慶竟擅自購買美股，原告
      2人完全不知被告邵宗慶有擅自盜買美股情事，自不會懷
      疑為何沒有收受對帳單等語（見卷一第480頁），然原告
      自承於101年6月詢問被告邵宗慶，被告邵宗慶告知其購買
      Goldcorp（見卷二第139頁、卷一第260頁），則原告於10
      1年6月間即知被告邵宗慶購買美股Goldcorp之情事，仍未
      質疑未收到對帳單一事，顯與常理相違，且與其陳述完全
      不知被告邵宗慶擅自盜買美股一節互為矛盾，自無可信。
      又原告主張原告陳宗弘於101年6月間詢問被告邵宗慶是否
      為購買黃金適當時機，被告邵宗慶回覆稱已購買代稱「GG
      」黃金礦商之股票（證券名稱：Goldcorp）（見卷二第13
      9頁），原告既於101年6月已知悉被告邵宗慶為其購買Gol
      dcorp之美股，其是否於101年7月以後不知被告邵宗慶為
      其購買美股，已屬可疑。
　　⒉原告陳宗弘於96年8月31日簽署日盛證券公司複委託交易專
      用之開戶文件，並於100年12月22日簽署證券商推介客戶
      買賣外國有價證券約定書（見卷一第57-72頁），原告陳
      碩彥於97年1月11日簽署日盛證券公司複委託交易專用之
      開戶文件，並於99年5月10日簽署證券商推介客戶買賣外
      國有價證券約定書（見卷一第77-92頁），則原告陳宗弘
      、陳碩彥申請開戶之帳戶目的即為複委託被告日盛證券公
      司買賣外國有價證券。原告主張其詢問被告邵宗慶是否為
      購買黃金之適當時機，始發現被告邵宗慶已為其買入黃金
      礦商之美股云云，惟原告既係申請帳戶買賣外國證券，卻
      向被告邵宗慶表示要購買黃金，與系爭帳戶開戶目的不符
      ，亦屬有疑。而於本件審理中，被告邵宗慶請求原告確認
      原告所稱其委託被告邵宗慶買賣之「黃金」究係現貨、期
      貨抑或股票、基金（見本院111年4月26日言詞辯論筆錄，
      卷二第135頁），惟原告迄本院言詞辯論終結時均未陳報
      其委託被告邵宗慶買賣之標的「黃金」究竟為何種金融商
      品，足佐證原告原即授權被告邵宗慶買賣美股，而非「黃
      金現貨」、「期貨」或「基金」。
　　⒊原告主張渠等自始均未委託被告邵宗慶進行美股買賣（見
      卷一第259頁），然原告陳碩彥日盛證券帳號265529帳戶
      扣款之日盛銀行帳戶（帳號000-00-0000000）自99年5月2
      4日起即有複委託股票扣款之情事，有陳碩彥日盛銀行外
      幣綜合存款存摺（帳號000-00-0000000）在卷可稽（見卷
      一第111-113頁），原告陳宗弘日盛證券帳號209530帳戶
      扣款之日盛銀行帳戶（帳號000-00-0000000）於101年5月
      2日存入美金401,055.81元，結餘共美金405,663.23元，
      嗣於101年5月4日開始即有複委託股票扣款之情事，亦有
      陳宗弘日盛銀行外幣綜合存款存摺（帳號000-00-0000000
      ）在卷可稽（見卷一第97-100頁），足認原告2人就日盛
      證券複委託買賣股票帳戶之扣款一事知之甚明。再原告陳
      宗弘於104年1月13日、108年10月18日與被告邵宗慶電話
      中稱：「如果過來的話，我跟那個…還有金子那些整理一
      下。」、「上次買那個黃金，不是賠很多嘛，那個可以抵
      稅嗎？」被告邵宗慶回稱：「那個證券沒有抵稅這個稅法
      …現在美股這個，現在最新的收盤是2.4…」，另被告邵宗
      慶於106年12月11日電話中對原告陳宗弘稱：「總經理，
      那個美股的部分，我們那天不是說11元以下要買，已經來
      了，已經有買了，買一半，是買10.45」，原告陳宗弘稱
      ：「哦，那如果有再往下的話再擱進去」、「那你買我的
      還是碩彥的？」等語，有錄音及譯文在卷可憑（見卷二第
      21-25頁、第23頁），足見原告陳宗弘所稱「黃金」應係
      美股，原告所稱從未委託被告邵宗慶進行美股買賣與前開
      證據不符，無足採信。
　　⒋原告主張原告陳宗弘於101年6月間追問被告邵宗慶投資詳
      情，其方承認並未購買黃金，而係購買黃金礦商Goldcorp
      之美股，惟原告對被告邵宗慶擅自另購買如Barrick等其
      他十檔美股仍然不知，另於105年3月追問被告邵宗慶時，
      被告邵宗慶承認未經授權買進奇景光電股票等情，提出10
      9年4月16日、109年5月20日之錄音光碟（原證13、16）為
      憑。被告日盛證券公司就原證13、16錄音之形式真正有爭
      執，抗辯並非完整錄音，而係擷取對原告有利部分之錄音
      ，被告邵宗慶則就該2筆錄音之真正並無爭執。審酌原證1
      3、16錄音地點均係在原告陳宗弘擔任總經理之菱金股份
      有限公司之辦公室，在場之人僅有原告陳宗弘、陳碩彥及
      被告邵宗慶3人（見卷一第495頁、卷二第153頁），被告
      邵宗慶既未就該錄音之連續及參與之人為爭執，堪認該錄
      音之內容為真正，僅錄音前後有無截斷，能否證明事實全
      貌之問題，先予敘明。
　　⒌觀原告陳宗弘、陳碩彥與被告邵宗慶於109年4月16日談話
      內容，原告陳宗弘稱：這個錢我交代給你…我交代說買黃
      金，結果你黃金沒買去買金礦、金礦商，我問你的時候…
      你常都跟我說還不錯…那金礦接下去一直跌、跌到最後才
      出來，剩20萬回來而已…問你說為什麼會這樣，你說這間
      公司是什麼、礦商是哪一家…你跟我講是買哪家我也不知
      道，你才說啊那家倒了被合併了等語（見卷一第495-497
      頁），是依原告陳宗弘前開陳述，堪認其有指示被告邵宗
      慶買賣美股，僅係被告邵宗慶實際買賣標的是否為其所指
      示標的之問題。又原告2人與被告邵宗慶於109年5月20日
      之談話內容，被告邵宗慶所為陳述僅能得出其對於原告2
      人投資虧損一情甚為愧疚，願意彌補，就原告陳宗弘所稱
      ：「60萬進去，我交給你60萬，弄到最後這個剩20萬嘛。
      那20萬的時候，你去買那家什麼奇景，你也沒跟我講嘛。
      對嗎？你有講嗎？你也沒講嘛。那奇景裡面你又在那裡一
      進一出一進一出，你又好幾次…我沒有在看這個資訊，我
      是信任你嘛…」等語，並未為任何回覆（見卷二第155頁）
      ，亦不能認為被告邵宗慶承認有未經原告授權擅自投資美
      股之情事。再原告陳碩彥之日盛證券帳戶自99年5月21日
      起至101年1月間即有買賣「iShares MSCI」、「SPDR標普
      金屬」、「達吉特」之美股股票，有原告陳碩彥之日盛證
      券帳號265529帳戶之交易明細在卷可憑（見卷一第159頁
      ），在此長達1年9個月期間，若謂原告陳碩彥均不知悉其
      日盛銀行外幣帳戶有金額出入，顯難採信。觀諸原告陳碩
      彥日盛證券帳號265529帳戶扣款之日盛銀行帳戶（帳號00
      0-00-0000000）自99年5月至101年1月間，有多達8次之「
      客戶帳戶彙總列印」紀錄，且項目均為「複委託股票」，
      有陳碩彥日盛銀行外幣綜合存款存摺（帳號000-00-00000
      00）在卷可稽（見卷一第111-114頁），堪認原告陳碩彥
      對於該外幣帳戶用於複委託股票買賣之金額出入均屬知情
      。
　　⒍原告自承於101年6月詢問被告邵宗慶知悉被告邵宗慶買賣
      黃金礦商Goldcorp，依原告起訴狀附表2所記載之金額計
      算，迄101年6月間原告陳宗弘外幣帳戶買賣美股Goldcorp
      共計虧損美金3,560元（見卷一第43頁），然原告2人於10
      1年6月之後仍持續委由被告邵宗慶下單買賣，並未因原告
      所稱被告邵宗慶未依原告指示下單買賣而通知被告日盛證
      券公司變更營業員，或終止委託契約，而繼續由被告邵宗
      慶為原告2人提供外國證券買賣下單服務，依常情推斷，
      如委託人發覺營業員違背委託人指示下單並造成虧損，委
      託人當會即時停損。惟原告陳宗弘自稱於101年6月發覺被
      告邵宗慶買入美股Goldcorp後，其日盛證券複委託帳戶仍
      持續買進、賣出Goldcorp股票，有原告陳宗弘之日盛證券
      帳號209530帳戶、原告陳碩彥之日勝證券帳號265529帳戶
      之交易明細在卷可憑（見卷一第137頁、第161頁），原告
      既就被告邵宗慶違反其指示之行為既已知悉，仍任由被告
      邵宗慶繼續交易，且無證據顯示原告未收到日盛證券公司
      之複委託買賣交易對帳單，足認原告容任被告邵宗慶繼續
      下單買賣Goldcorp股票甚明。原告復主張105年3月原告知
      悉被告邵宗慶擅自將Goldcorp出清賣出，並未經原告授權
      買入奇景光電之股票，惟原告陳宗弘之前開日盛證券帳戶
      於105年3月7日買進奇景光電後，復於105年4月繼續買進
      、賣出奇景光電，直至107年1月25日止，亦有原告陳宗弘
      之日盛證券帳號209530帳戶、原告陳碩彥之日盛證券帳號
      265529帳戶之交易明細在卷可憑（見卷一第153-157頁、
      第173-175頁），佐以原告自承105年3月以後有收到日盛
      證券複委託交易對帳單，則原告對於被告邵宗慶持續買進
      、賣出奇景光電，並無反對之表示，復未告知被告日盛證
      券公司關於被告邵宗慶違反指示買賣之事，足見原告2人
      就被告邵宗慶嗣於101年7月、105年4月以後繼續買進、賣
      出美股情事，即難諉為不知。原告既容任被告邵宗慶繼續
      買賣美股，且於原告分別發覺後3年餘、2年餘仍未就被告
      邵宗慶擅自買賣之事通知被告日盛證券公司，則被告邵宗
      慶買進賣出Goldcorp、奇景光電等股票嗣後虧損之情事係
      可歸責於原告，非可歸責於被告日盛證券公司。綜上，原
      告於被告邵宗慶持續買進、賣出其證券帳戶之美股多年以
      後，始主張被告日盛證券公司應就101年7月起迄107年1月
      25日期間原告2人之買賣投資虧損負責，其主張並無可採
      。
　　⒎據被告日盛證券公司與原告間簽署之受託契約第2條第1項
      約定：「外國有價證券買賣之委託得以當面、書信、電話
      、電報或其他電傳視訊方法為之。當面委託者由甲方（即
      原告）或其代表人、受任人當面填具委託書並簽章；以書
      信、電話、電報或其他電傳視訊方法為之者，由乙方業務
      人員依甲方或其代表人、代理人之指示，據實填寫委託書
      ，迅速執行之」等語（見卷一第62頁），原告主張被告邵
      宗慶在未經原告授權下，擅自以原告2人名義製作買賣委
      託書而動用原告2人之外幣帳戶存款買賣美股一情，依前
      揭契約約定，被告邵宗慶於原告以電話委託時係得自行填
      寫委託書，僅在當面委託時，應由委託人填具委託書並簽
      章。是被告邵宗慶是否違背前揭約定，即應視原告2人係
      當面委託或是電話委託而有所不同。原告未主張其係當面
      委託被告邵宗慶，而被告答辯稱長期以來係被告邵宗慶前
      往原告陳宗弘公司處所，由原告陳宗弘自行決定美股投資
      之股票標的、價格及數量後，再當面指示被告邵宗慶執行
      其決定等語（見卷一第241頁），則依前揭約定，被告邵
      宗慶於原告當面委託時，即應取得原告填具之委託書並簽
      章。被告未否認其未取得原告填具之委託書，堪認被告邵
      宗慶確有違反系爭契約第2條第1項之約定。
　　⒏查系爭契約第21條第1項約定：甲方或乙方一方因受託買賣
      關係受有損害者，得向可歸責之他方請求損害賠償，有系
      爭契約可憑（見卷一第65頁）。承上論述，被告邵宗慶違
      反系爭契約第2條第1項約定，於原告當面委託時未取得原
      告填具之委託書，然此節無從逕行推論為被告邵宗慶所為
      下單買賣未取得原告授權，是否未經原告授權仍應以證據
      證明之。被告邵宗慶縱有未取得原告2人填載之買賣委託
      書之情事，然該買賣指示係原告所委託者，亦不能認為原
      告因此受有投資虧損係可歸責於被告日盛證券公司。原告
      除原證13、16之錄音外，並無其他舉證證明被告邵宗慶未
      經授權而擅自以原告2人之外幣帳戶存款下單買賣，即不
      能認為被告邵宗慶所為下單買賣所造成原告2人虧損，而
      可歸責於被告日盛證券公司。又原告於109年8月25日向金
      管會陳情，金管會查核原告陳宗弘與被告邵宗慶間委託下
      單爭議結果認原告陳宗弘複委託交易期間之委託買賣交易
      模式為被告邵宗慶親赴原告陳宗弘之公司討論證券買賣事
      宜，再代向複委託交易室下單，其違反證券商負責人與業
      務人員管理規則第18條第2項第17款規定，有該會110年3
      月24日函在卷可稽（見卷一第183-184頁），是依該會函
      文亦不足以認定原告主張之事實。
　　⒐再查，原告陳宗弘於100年12月22日、102年1月4日、102年
      12月18日簽署日盛證券（股）公司海外有價證券專業投資
      人財力暨資格聲明書3紙，其中102年1月4日、102年12月1
      8日簽署之聲明書均勾選有外國股票、ETF之金融商品交易
      經驗，另原告陳碩彥於100年12月22日、102年1月4日、10
      2年12月27日簽署日盛證券（股）公司海外有價證券專業
      投資人財力暨資格聲明書3紙，其中102年1月4日、102年1
      2月27日之聲明書均勾選有外國股票、ETF之金融商品交易
      經驗，有該等聲明書在卷可憑（見卷二第33-47頁），亦
      足佐證原告2人於101、102年間曾為外國股票交易。原告
      辯稱原告陳宗弘於102年12月18日之前並無外國股票投資
      經驗，原告陳碩彥於100年12月22日之前並無OTC衍生性金
      融商品、國內外結構性商品交易經驗，故原告陳宗弘102
      年12月18日聲明書、原告陳碩彥之00年12月22日聲明書資
      訊不實，不足以認定原告2人符合專業投資人資格云云，
      惟原告既於上開聲明書簽名蓋印，自應就其聲明內容擔保
      其真實性，原告徒以前詞否認其聲明書之效力，並無可採
      。
　　⒑綜上，原告所為舉證並不足以證明被告邵宗慶未經原告授
      權，盜用渠等外幣帳戶存款買賣美股。
  ㈣被告邵宗慶以原告2人日盛證券帳戶下單買賣美股，交易金額
    超過每日美金3萬元額度之情，有原告2人日盛證券帳戶交易
    明細在卷可憑（見卷一第129-175頁），復為被告所不爭執
    ，可資認定。原告主張被告日盛證券公司違反約定應負契約
    損害賠償責任，惟開戶申請書暨信用調查表並無約定原告2
    人之委託上限不得超過美金3萬元，而係在被告日盛證券公
    司之徵信評估審核欄位內記載：「評估意見：符合開戶資格
    ，每日委託上限3萬元（美元）」等字句（見卷一第59頁、
    第79頁），原告執此主張此為渠等與被告日盛證券公司間契
    約約定，並不可採。又中華民國證券商業同業公會會員辦理
    受託買賣業務瞭解委託人及徵信與額度管理自律規則第24條
    第1項、第2項固規定：「本公會會員應詳實評估委託人之投
    資能力。委託人當日一般及融資委託買入、當日沖銷交易買
    入或賣出、未送存集中保管之委託賣出、融券賣出委託之合
    計總金額，不得逾越其單日買賣額度。」然此為被告日盛證
    券公司是否違反該同業公會之自律規則，核與違反契約義務
    無涉。再被告日盛證券公司縱有違反中華民國證券商業同業
    公會會員辦理受託買賣業務瞭解委託人及徵信與額度管理自
    律規則第24條第2項規定，亦與其有違背受託義務造成原告
    損害有間，原告並非因被告日盛證券公司違反上開規定即受
    有損害，而係投資項目虧損，兩者並無因果關係，核與系爭
    契約第21條第1項所定：「甲方或乙方一方因受託買賣關係
    受有損害者，得向可歸責之他方請求損害賠償」無關。從而
    ，原告主張被告日盛證券公司有其營業員未經授權擅自買賣
    美股、交易金額逾越雙方契約約定、未依約提供買賣對帳單
    ，均不成立，其先位請求為無理由。
  ㈤備位之訴部分：
　　⒈原告主張被告邵宗慶未經原告陳宗弘、陳碩彥委託，擅自
      以其等名義製作買賣委託書，動用其等外幣帳戶內存款買
      賣美股，且為避免不法行為遭發現，均未交付被告日盛證
      券公司製作之交易對帳單予原告2人等情，並無證據證明
      ，其理由詳前述。
　　⒉按證券商受託買賣外國有價證券，應由委託人或其代表人
      、代理人當面填具委託書，或業務人員依據委託人或其代
      表人、代理人書信、電報、傳真、電話、其他電傳視訊之
      委託，以書面或電子方式填具委託書並依規定保存客戶委
      託紀錄；證券商受託買賣外國有價證券，應按月編製對帳
      單，於次月10日前分送委託人查對，證券商受託買賣外國
      有價證券管理規則第13條第1項、第27條第1項分別有明訂
      。被告日盛證券公司抗辯原告下單錄音因已逾1年之法定
      保存年限而無保留，原告則提出其於110年6月4日向被告
      日盛證券公司申請之受託買賣外國有價證券委託書（見卷
      一第505-547頁），以證明被告日盛證券公司抗辯被告邵
      宗慶係當面受託一情為虛偽（見卷一第482頁）。審酌原
      告提出之前開委託書期間為104年1月20日至107年1月25日
      ，並無時間更早之原告委託書，尚不能認為被告日盛證券
      公司有故意不提出證據資料一情。又上開受託買賣外國有
      價證券委託書上均勾選委託方式為「電話」，固與被告抗
      辯原告委託方式多為當面委託不同，然此亦不能推論該等
      委託書即為被告邵宗慶虛偽製作。原告係主張被告邵宗慶
      擅自以其等名義製作買賣委託書，即應由原告證明被告邵
      宗慶未經授權而下單買賣及未經原告授權而製作委託書，
      然原告未能證明此節已如前述，其主張被告邵宗慶違反前
      開規定而有違反保護他人法律情事，即難採信。
　　⒊再就原告主張之侵權行為是否已經時效完成，原告陳稱原
      告陳宗弘於105年3月間電聯被告邵宗慶前來說明，被告邵
      宗慶始告知其購入之黃金礦商已被合併，所以其將股票出
      清後轉購美國奇景光電股票，此時原告方知被告邵宗慶擅
      自出售美股購買奇景光電股票之情事等語（見卷二第139
      頁），佐以原告自承105年3月開始有收到被告日盛證券公
      司寄送之複委託國外交易對帳單，足認原告就被告邵宗慶
      以原告2人之外幣帳戶內款項買賣之美股標的、金額、數
      量等情均已知悉。則原告主張其於109年6月間向被告日盛
      證券公司信義分公司申請調閱歷來複委託交易記錄，始發
      覺被告邵宗慶以原告2人外幣帳戶購買多檔美股，致原告2
      人迄107年1月25日止分別損失美金219,751.39元、114,78
      7.21元，並無可採。原告迄107年2月被告日盛證券公司寄
      交107年1月份之複委託交易對帳單時已可得知被告邵宗慶
      下單買賣之行為，遲於110年9月24日始提起本件備位之訴
      ，對於被告邵宗慶之侵權行為請求損害賠償，已逾2年短
      期消滅時效。從而，被告為時效完成之抗辯，即屬可採。
　　⒋綜上，原告主張被告邵宗慶應負侵權行為責任，被告日盛
      證券公司應負僱用人連帶責任，亦無理由。
五、從而，原告先位之訴依系爭契約第21條第1項，請求被告日
    盛證券公司應給付原告陳宗弘美金219,751.39元，及自起訴
    狀繕本送達翌日起至清償日止，按週年利率5%計算之利息；
    另應給付原告陳碩彥美金114,787.21元，及自起訴狀繕本送
    達翌日起至清償日止，按週年利率5%計算之利息，均為無理
    由，原告備位之訴依民法第184條第1項前段、第2項、第188
    條第1項規定，請求被告連帶給付原告上開之金額，亦無理
    由，應予駁回。原告之訴既經駁回，其假執行之聲請失其依
    據，應併予駁回。
六、本件事證已臻明確，被告日盛證券公司聲請向日盛銀行函查
    原告2人外幣帳戶之歷次補摺紀錄（含時間、地點），及依
    原告2人外幣存摺資料可否判斷何時補摺等節（見卷一第554
    頁），核無必要。兩造其餘主張陳述及所提之證據，經本院
    斟酌後，認與判決結果不生影響，均毋庸再予論述，附此敘
    明。
七、訴訟費用負擔之依據：民事訴訟法第78條、第85條第1項。
中　　華　　民　　國　　111 　年　　7 　　月　　28　　日
                  民事第七庭    法　官　林欣苑

附表1：原告陳宗弘
編號 日期 項目 金額（美金） 註 1 100年12月20日 外幣帳戶匯入黃金投資款前餘額 4,607.42元  2 101年5月2日 外幣帳戶匯入黃金投資款 401,055.81元  3 101年5月3日至 107年1月25日 以外幣存款買賣美股，現存奇景光電16,300股 178,648元 依110年5月19日每股價10.96元計算 4 109年12月18日 外幣帳戶存款餘額 1,951元   總計虧損：219,751.39元（計算式：4,607.42＋401,055.81－〈178,648＋1,951〉＝219,751.39）    

附表2：原告陳碩彥
編號 日期 項目 金額（美金） 註 1 98年12月18日 外幣帳戶原餘額 224,019.6元  2 99年5月21日至 107年1月25日 以外幣存款買賣美股，現存奇景光電10,200股 111,792元  3 109年12月18日 外幣帳戶存款餘額 2,559.61元 依110年5月19日每股價10.96元計算  總計虧損：114,787.21元（計算式：224,019.6－〈111,792＋2,559.61〉＝114,787.21）    

以上正本係照原本作成。
如對本判決上訴，須於判決送達後20日內向本院提出上訴狀。如
委任律師提起上訴者，應一併繳納上訴審裁判費。
中　　華　　民　　國　　111 　年　　7 　　月　　28　　日
                                書記官  范煥堂